【裁判字號】    98,再抗,11
【裁判日期】    980520
【裁判案由】    支付命令
【裁判全文】
臺灣高等法院民事裁定                  98年度再抗字第11號
再審聲請人  己○○○○○律師事務所（戊○○○○ ○ ○○○○○）即丁
            ○○      通訊處：.
再審相對人  乙○○
            丙○○
            甲○○
上列當事人間支付命令事件，再審聲請人對於中華民國98年3月3
日本院97年度再抗字第39號確定裁定，聲請再審，本院裁定如下
：
    主  文
再審之聲請駁回。
再審聲請費用由再審聲請人負擔。
    理  由
一、臺灣臺北地方法院已於民國（下同）97年7 月25日以96年度
    促字第15767號裁定（下稱更正裁定），將該院於96年6 月1
    日所為之96年度促字第15767 號支付命令中聲請人即債權人
    欄原記載「己○○○○○律師事務所」及「兼法定代理人丁
    ○○」，更正為「己○○○○○律師事務所即丁○○」，嗣
    再審聲請人對該更正裁定提起抗告，亦經本院97年度抗字第
    1475號裁定抗告駁回確定（下稱原確定裁定）。另再審聲請
    人對原確定裁定聲請再審，業經本院97年度再抗字第39號裁
    定聲請駁回確定（下稱再審確定裁定）。茲再審聲請人對再
    審確定裁定聲請再審，所具再審聲請狀之當事人欄雖記載「
    聲請人己○○○○○律師事務所（戊○○○○ ○ ○○○○○）」、「
    兼代表人丁○○」，惟原確定裁定既認更正裁定並無不合，
    而駁回再審聲請人之抗告，自應將本件裁定之當事人欄記載
    為「再審聲請人己○○○○○律師事務所（戊○○○○ ○ ○○○○○
    ）即丁○○」，先予敘明。
二、本件再審聲請意旨略以：(一)己○○○○○律師事務所之人員
    至少14名，再審確定裁定記載「依臺北律師公會97年5 月19
    日九七北律文字第447號函意旨『經查本公會會員管理系統
    』，以『己○○○○○律師事務所』為事務所名稱，並設於
    『臺北市○○區○○路3段132 號7樓』之會員，僅丁○○律
    師一人」，有該函可按（參見本院卷第121 頁）」，認事用
    法顯違證據、論理及邏輯法則，適用法規顯有錯誤，有民事
    訴訟法第496 條第1項第1款規定之再審事由。(二)己○○○○
    ○律師事務所為美國團體，依中美友好通商條約第6條第4項
    約定，不必登記，再審確定裁定記載「聲請人另謂其為美國
    法人，惟亦未提出其依外國法成立法人之證明，其此部分主
    張亦非可採」，適用法規顯有錯誤，有民事訴訟法第496 條
    第1項第1款規定之再審事由。(三)原確定裁定有雙重迴避事由
    ，再審確定裁定記載「本院林麗玲法官雖參與上開確定裁定
    ，惟查無民事訴訟法第32條之情，聲請人於本院97年度抗字
    第1475號事件，亦未依民事訴訟法第34條規定聲請該法官迴
    避，有該案卷可參」，適用法規顯有錯誤，有民事訴訟法第
    496 條第1項第1款規定之再審事由。(四)再審聲請人為正名而
    聲請再審，約95% 之法院及法官均認定己○○○○○律師事
    務所為美國法人、團體，至少為我國之非法人團體，且與丁
    ○○為二獨立個體，過去最高法院及地方法院所作成之裁定
    ，亦認定己○○○○○律師事務所為美國法人、團體，至少
    為我國之非法人團體；另再審聲請人前已提出中央信託局之
    存款簿、支票簿及臺灣銀行帳戶，所逾繳之裁判費亦由本院
    退回己○○○○○律師事務所之帳戶，再審確定裁定均未斟
    酌上開事項，而記載「且聲請人亦未舉證證明己○○○○○
    律師事務所有別於其構成員丁○○律師之獨立財產，是自難
    認己○○○○○律師事務所為民事訴訟法第40條第3 項所稱
    之非法人團體」，茲再審聲請人發現就同一訴訟標的在前已
    有確定裁判及未經斟酌之證物，且再審確定裁定就足影響於
    裁定之重要證物漏未斟酌，有民事訴訟法第496條第1項第12
    款、第13款及第497 條之再審事由。(五)再審確定裁定亦有民
    事訴訟法第496條第1項第1款至第5款、第7款至第9款、第11
    款至第13款、第2項、第497條及第498條之再審事由云云。
三、經查：
  (一)按民事訴訟法第496 條第1項第1款所謂適用法規顯有錯誤者
    ，係指確定判決所適用之規定顯然不合於法律規定，或與現
    存判例解釋顯然違反者而言，並不包括漏未斟酌證據及認定
    事實錯誤之情形在內，亦不包括取捨證據失當及判決不備理
    由之情形在內（最高法院57年臺上字第1091號判例、63年臺
    上字第880號判例及71年度臺再字第209號判決意旨參照）。
    再審聲請意旨(一)、(二)、(三)所指情形，核屬再審確定裁定認定
    事實及取捨證據之職權行使，難認再審確定裁定有民事訴訟
    法第496條第1項第1款適用法規顯有錯誤之再審事由。
  (二)次按民事訴訟法第496條第1項第12款所謂在前已有確定判決
    或和解、調解、或得使用該判決或和解、調解者，以前後兩
    訴之訴訟標的同一為要件（最高法院66年臺上字第1542號判
    例意旨參照）。再審聲請意旨(四)主張多數法官及過去最高法
    院、地方法院所作成之裁定，均認定己○○○○○律師事務
    所為美國法人、團體，至少為我國之非法人團體云云，惟並
    未提出就同一訴訟標的在前已有確定判決或得使用該裁判，
    亦難認再審確定裁定有民事訴訟法第496條第1項第12款之再
    審事由。
  (三)復按民事訴訟法第496條第1項第13款所謂當事人發現未經斟
    酌之證物或得使用該證物，係指在前訴訟程序不知有該證物
    ，現始知之，或雖知有此而不能使用，現始得使用者而言（
    最高法院32年上字第1247號判例意旨參照）。末按民事訴訟
    法第497 條所謂不得上訴於第三審法院之案件，其經第二審
    確定之判決，如就足影響於判決之重要證物，漏未斟酌者，
    必以該證物足以動搖原確定裁判基礎者為限。查再審聲請意
    旨(四)所指之證物，再審聲請人於前訴訟程序已提出，並經斟
    酌，自無所謂發現未經斟酌之證物或就足影響於判決之重要
    證物未斟酌可言。又再審確定裁定認再審聲請人不具民事訴
    訟法第40條第3 項所規定非法人團體之要件，縱再予斟酌再
    審聲請意旨(四)所指之證物，亦難為有利於再審聲請人之裁定
    ，是再審聲請意旨主張有民事訴訟法第496條第1項第13款及
    第497條之再審事由，亦非可採。
  (四)綜上小結，再審聲請意旨主張再審確定裁定有民事訴訟法第
    496條第1項第1款、第12款、第13款及第497條之再審事由，
    為無理由，應予駁回。
四、至再審聲請意旨(五)指再審確定裁定有民事訴訟法第496條第1
    項第2款至第5款、第7款至第9款、第11款、第2項及第498條
    之再審事由云云，惟並未敘明再審確定裁定有何合於前開法
    定再審事由之具體情事，自非合法。再審聲請人此部分之聲
    請，於法不合，亦應予駁回。
據上論結，本件再審聲請為一部無理由，一部不合法，依民事訴
訟法第507條、第502條、第95條、第78條，裁定如主文。
中    華    民    國    98    年    5    月    20    日
                    民事第十二庭
                        審判長法  官  陳駿璧
                              法  官  陳邦豪
                              法  官  王麗莉
正本係照原本作成。
不得抗告。
中    華    民    國    98    年    5     月    20    日
                              書記官  余姿慧


司法院資訊處製作；財團法人民間司法改革基金會備份。
